臺灣臺北地方法院民事判決　　　　　　 100年度訴字第3396號
原　　　告　陳偉英
被　　　告　鍾震霆
訴訟代理人　鍾順鄰
上列當事人間因妨害家庭案件，原告提起刑事附帶民事訴訟請求
侵權行為損害賠償事件，經本院刑事庭於民國100 年5 月31日以
100 年度附民字第86號裁定移送前來，本院於民國100 年11月21
日言詞辯論終結，判決如下:
    主  文
被告應給付原告新臺幣拾萬元，及自民國一○○年三月十一日
起至清償日止按年息百分之五計算之利息。
原告其餘之訴駁回。
訴訟費用由被告負擔三分之一，餘由原告負擔。
本判決第一項原告以新臺幣拾萬元供擔保後，得假執行。
原告其餘假執行之聲請駁回。
    事實及理由
一、原告主張：訴外人賴玟瑋為原告之配偶，被告亦明知賴玟瑋
    為有配偶之人，竟仍基於相姦之犯意，自民國99年5 月起至
    99年7 月22日連續多次與原告配偶賴玟瑋相姦而妨害家庭，
    業經原告提起告訴及檢察官提起公訴，並經本院100 年度易
    字第549 號刑事判決認定有罪判處「鍾震霆與有配偶之人相
    姦，處有期徒刑肆月，如易科罰金，以新臺幣壹仟元折算壹
    日」；被告就前開判決表示不服，提起上訴，現由臺灣高等
    法院以100 年度上易字第1614號審理中。又原告為被告前開
    所為不法侵害之蒐證，不惟經常暫停日常經營之兩家店鋪俾
    便調查，且須兼顧家庭幼子，終日蠟燭雙燒，迄至全案繫屬
    刑庭審判時，除親友鄰右異樣眼光，亦迭有社團友人問起，
    致原告名譽嚴重受損，精神亦瀕崩潰邊緣；況被告經刑事有
    罪判決，竟仍不知悛悔，否認犯行、毫無悔意，而將前開刑
    事判決全部見諸蘋果日報，舉凡原告及配偶之姓名、活動區
    域等，鉅細靡遺一一披露，原告事業上之夥伴、社團內之朋
    友均訝然而紛紛詢問，對原告及家庭無異係重大傷害，致原
    告身心痛苦異常，自得請求被告賠償精神慰撫金新臺幣（下
    同）70萬元；另原告尚因此受有停止營業之損失及追蹤被告
    惡行之花費計30萬元。為此，爰依侵權行為之法律關係，請
    求被告就原告所受財產上及非財產上之損害合計100 萬元負
    賠償責任等語。並聲明：
    (一)被告應給付原告100萬元，及自起訴狀繕本送達翌日即100
      年3 月4 日起至清償日止，按年息5 ％計算之利息。
    (二)願供擔保，以代釋明，請准宣告假執行。
二、被告則以：其學歷係高中畢業，目前沒有收入。當時在警察
    局原告有找律師跟三個人來威脅被告等語，資為抗辯。並聲
    明：請求駁回原告之訴。
三、得心證之理由：
    (一)經查，本件原告主張被告與其配偶基於相姦、通姦之犯意
      ，自99年5 月起至99年7 月22日止連續多次為相姦、通姦
      行為之事實，業經本院刑事庭100 年度易字第549 號刑事
      判決判處被告有期徒刑肆月，如易科罰金，以一千元折算
      一日在案，並據本院依職權調閱前揭刑事判決相關卷宗查
      核屬實。雖被告否認其犯行，並就前開刑事判決表示不服
      提起上訴。惟查，刑事訴訟判決所認定之事實，固非當然
      有拘束民事訴訟判決之效力，但民事法院調查刑事訴訟原
      有之證據，而斟酌其結果以判斷事實之真偽，並於判決內
      記明其得心證之理由，即非法所不許（最高法院49年台上
      字第929號判例可資參照），是本院於經審酌原告及其配
      偶賴玟瑋於前開本院刑事庭所為具結之證詞（見該刑事判
      決第3至6頁），足以認定原告主張被告與其配偶賴玟瑋確
      有連續多次相姦行為之事實為真實。
    (二)按「因故意或過失，不法侵害他人之權利者，負損害賠償
      責任。故意以背於善良風俗之方法，加損害於他人者亦同
      。」，民事訴訟法第184 條第1 項定有明文。又不法侵害
      他人基於父、母、子、女或配偶關係之身分法益而情節重
      大者，被害人雖非財產上之損害，亦得請求賠償相當之金
      額，民事訴訟法第195 條第3 項準用第1 項亦有所明定。
      通姦實足以破壞夫妻間之共同生活而非法之所許，此從公
      序良俗之觀點可得斷言，不問所侵害係何權利，對於配偶
      之他方應構成共同侵權行為。婚姻係以夫妻共同生活為其
      目的，配偶應互相協力保持其共同生活之圓滿安全及幸福
      ，而夫妻互守誠實，係為確保其共同生活之圓滿安全及幸
      福之必要條件，故應解為配偶因婚姻契約而互負誠實之義
      務，配偶之一方行為不誠實，破壞共同生活之圓滿安全及
      幸福者，即為違反婚姻契約之義務而侵害他方之權利（最
      高法院55年台上字第2053號判例足資參照）。而承如前所
      述，被告與原告配偶賴玟瑋既確有相姦行為之事實，且該
      行為為法所不許，並經本院以100 年度易字第549 號判決
      認定犯刑法第239 條後段之相姦罪在案，是揆諸前揭法條
      規定及說明，自屬故意以背於善良風俗之方法，侵害原告
      基於配偶關係之身分法益而情節重大，並己妨害配偶應互
      相協力保持婚姻關係共同生活圓滿安全及幸福之誠實義務
      ，原告主張因其因此受有財產上損害及精神上痛苦，並依
      首揭法條規定請求被告負侵權行為之損害賠償責任，以賠
      償其所受財產上及非財產上損害，應屬有據。
    (三)又不法侵害他人之人格權，被害人受有非財產上損害，請
      求加害人賠償相當金額之慰撫金時，法院對於慰撫金之量
      定，應斟酌實際加害情形、所造成之影響、被害人所受精
      神上痛苦之程度、雙方之身分、地位、經濟狀況及其他各
      種情形，以核定相當之數額，此有最高法院47年臺上字第
      1221號、51年臺上字第223 號及76年臺上字第1908號判例
      意旨參照。從而非財產上之損害賠償既為民事損害賠償之
      一脈，因之，非財產上損害賠償亦當然採賠償全部損害之
      原則，故於計算損害之大小時，應依附賠償權利人感受痛
      苦之諸多因素而計算，乃當然之結果。至所謂相當金額之
      計算，應以實際加害之情形、被害人所受精神上痛苦之程
      度，賠償權利人之身分地位、經濟能力，並斟酌賠償義務
      人之經濟狀況、可歸責程度等定之。卷查，原告學歷為大
      專，現有兩家店鋪經營，目前月收入約20萬元，而被告學
      歷為高中畢業，目前沒有收入等情，此為兩造所不爭執，
      是本院經於斟酌原告所述之受精神上痛苦及兩造上開身分
      、地位、經濟能力；復參諸被告就其所犯相姦罪行仍矢口
      否認及原告於刑事庭撤回對其配偶之告訴等一切情狀，認
      原告所請求慰撫金數額以30萬元為相當。超逾此部分之請
      求，即難有據，不應准許。
    (四)再按當事人主張有利於己之事實者，就其事實有舉證之責
      任。私文書應由舉證人證其真正，民事訴訟法第277 條前
      段、第357 條前段分別定有明文。又損害賠償之債，以有
      損害之發生及有責任原因之事實，並二者之間，有相當因
      果關係為成立要件，故原告所主張損害賠償之債，如不合
      於此項成立要件者，即難謂有損害賠償請求權存在。（最
      高法院48年台上字第481號判例意旨參照）。本件原告雖
      主張其因被告相姦罪犯行，致其受有停止營業損失及追蹤
      被告惡行花費之財產上損害計30萬元，併得請求被告賠償
      其損害云云，業據其提出損害賠償計算表、統一發票、咖
      啡店營業額統計表、汽車保養廠營業額統計表等件為證。
      然查，依上開損害賠償計算表、營業額統計表記載，均係
      原告所自行製作，是否得推定其為真正，已不無疑問，且
      縱認為真實亦僅能證明原告兩家店鋪營業額之實際情形為
      何，尚無從據以認定該營業額受創之事實乙節，確與被告
      所犯相姦罪行間有因果關係存在；至於該統一發票所載費
      用支出，原告亦未確實說明與被告犯行間之關係何在。準
      此，原告既未能舉證證明其受有營業及追蹤被告花費之損
      失，且該損失與被告之行為間有相當因果關係存在，其主
      張被告應負30萬元之財產上損害，即屬無據，不應准許。
    (五)綜上所述，被告計得向原告請求30萬元之精神慰撫金。
四、又按給付確定期限者，債務人於債權人得請求給付時，經其
    催告而未為給付，自受催告時起，負遲延責任，其經債權人
    起訴並送達訴狀者，與催告有同一之效力。遲延之債務，以
    支付金錢為標的者，債權人得請求依法定利率計算之遲延利
    息，民法第229 條第2 項、第233 條第1 項前段分別定有明
    文。查本件原告附民訴狀繕本送達被告之日為100 年3 月10
    日，有本院送達證書在卷可憑（見本院100 年度附民字第86
    號事件卷宗第2 頁），故原告主張被告應自100 年3 月11日
    起給付法定遲延利息，自屬有據。逾此範圍之利息請求，亦
    無理由，不應准許。
五、從而，原告基於侵權行為之法律關係，並依民法第184 條第
    1項，請求被告給付30萬元及自起訴狀繕本送達翌日即100年
    3 月11日起至清償日止，按年息5 ％計算之利息部分為有理
    由，應予准許，逾此部分之請求，即為無理由，應予駁回。
六、末按所命給付之金額或價額未逾50萬元之判決，法院應依職
    權宣告假執行，民事訴訟法第389 條第1 項第5 款定有明文
    。本件原告勝訴部分，因本件被告應給付之金額未逾50萬元
    ，揆諸前開之規定，本院應依職權宣告假執行。至原告敗訴
    部分，其假執行之聲請失所附麗，應予駁回。
七、本件為判決之基礎已臻明確，兩造其餘之陳述及所提其他證
    據，經本院斟酌後，認為均於判決之結果無影響，亦與本案
    之爭點無涉，自無庸逐一論述，併此敘明。
八、據上論結，本件原告之訴為一部有理由，一部無理由，依民
    事訴訟法第79條、第389 條第1 項第5 款，判決如主文。
中    華    民    國   100    年    11    月    30    日
                  民事第二庭    法  官  趙子榮
以上正本係照原本作成
如對本判決上訴，須於判決送達後20日內向本院提出上訴狀。如
委任律師提起上訴者，應一併繳納上訴審裁判費。
中    華    民    國   100    年    11    月    30    日
                                書記官  謝榕芝